臺灣臺北地方法院民事判決
　　　　　　　　　　　　　　　　  111年度北簡字第1079號
原      告  騰鋑股份有限公司

法定代理人  盧柏均  
訴訟代理人  陳郁婷律師
複 代理 人  曹家銘律師
被      告  金運國際股份有限公司

法定代理人  陳銘智  
被      告  葉陳綉霞
上二人共同
訴訟代理人  吳仲立律師
            鄧瑞玲  
上列當事人間請求損害賠償事件，本院於民國111年10月3日言詞
辯論終結，判決如下：
    主      文
原告之訴駁回。
訴訟費用由原告負擔。
    事實及理由
一、原告起訴主張：原告於民國110年7月15日與被告金運國際股
    份有限公司（下稱金運公司）簽立房屋租賃契約（下稱系爭
    ①租約），約定由原告向被告金運公司承租門牌號碼臺北市○
    ○區○○路0段000號2樓、2樓之1房屋（下合稱系爭2樓）及地
    下2樓3號車位，並於同日與被告葉陳綉霞簽立房屋租賃契約
    （下稱系爭②租約），約定由原告向被告葉陳綉霞承租門牌
    號碼臺北市○○區○○路0段000號（下稱系爭1樓）作為營業使
    用，惟原告於承租系爭1、2樓後，委請訴外人沃禾室內裝修
    設計有限公司（下稱沃禾公司）進行室內設計繪圖完成，並
    於110年9月8日準備進行施工時，發現系爭1、2樓有室內分
    隔牆拆之違建，並因被告迄未提供前次核准使用執照平面圖
    予原告，導致原告無法合法申請室內裝修許可，將系爭1、2
    樓作為營業使用，是被告未提供合於使用目的之租賃物予原
    告，依民法第227條第1項、第226條第1項及第179條規定，
    被告金運公司自應賠償原告押租金新臺幣（下同）24萬元、
    設計費13萬8,000元及管理費2萬2,711元，共計40萬0,711元
    ；被告葉陳綉霞自應賠償原告押租金3萬元及管理費8,496元
    ，共計3萬8,496元。又原告於110年9月8日發現系爭1、2樓
    陽臺有大量糞水流出後，原告隨即通知被告上情，然被告迄
    未修繕，顯已嚴重危害原告之健康安全，且因糞水流出之原
    因為管線設計不良，無法補正，故原告以起訴狀繕本之送達
    向被告為終止系爭①、②租約之意思表示，並依民法第277條
    第1項及第226條第1項規定，請求被告金運公司返還40萬0,7
    00元；請求被告葉陳綉霞返還3萬8,496元等語。並聲明：（
    一）被告金運公司應給付原告40萬0,711元，及自起訴狀繕
    本送達翌日起至清償日止，按週年利率5％計算之利息。（二
    ）被告葉陳綉霞應給付原告3萬8,496元，及自起訴狀繕本送
    達翌日起至清償日止，按週年利率5％計算之利息。
二、被告則以：被告並不否認兩造就系爭1、2樓所簽立之租賃契
    約是作為營業使用，然系爭1、2樓曾於106年12月6日經前承
    租人即沈家企業股份有限公司（下稱沈家公司）委託王復國
    建築師事務所進行室內裝修，並取得臺北市政府都市發展局
    核發之106裝修(使)第3651號室內裝修合格證明章，故原告
    僅單憑沃禾公司之指述而未曾向主管機關申請或調取相關資
    料，即主張系爭1、2樓為違建，顯無理由。又被告係於110
    年7月15日將系爭1、2樓交付原告，兩造並約定110年7月15
    日起至110年8月14日為免租裝潢期，於此期間內原告須負善
    良管理人之注意義務，然系爭1、2樓出現大量糞水，係因上
    景大廈住戶共用之主力汙水幹管（下稱系爭管線）發生嚴重
    阻塞，且原告未於發生當下立即通報上景大廈管理委員會及
    被告，亦不配合由被告委託水電師傅至現場處理，始導致系
    爭1、2樓遭大量糞水污損，顯見系爭1、2樓係因原告怠於管
    理、維護始發生前開狀況，與被告無涉。另系爭管線已於11
    0年10月18日完成疏通，並非如原告主張屬於無法補正或危
    及原告或其同居人安全或健康之瑕疵，且原告提出之對話紀
    錄僅能證明原告有通知被告系爭1、2樓出現污損之狀況，並
    未定相當期限催告被告修繕，故未達成終止系爭①、②租約之
    條件。再者，被告以民事答辯狀之送達，催告原告於送達翌
    日起至10日內各給付被告金運公司、被告葉陳綉霞如附件A
    及附件B之租金，如逾期不理，則以民事答辯狀之送達為終
    止系爭A、B租約之意思表示等語，資為抗辯。並聲明：原告
    之訴駁回。
三、經查，原告於110年7月15日分別與被告金運公司及被告葉陳
    綉霞簽立系爭①、②租約，租賃期間均自110年7月15日起至11
    5年7月14日止，並約定110年7月15日起至110年8月14日為免
    租裝潢期，系爭①租約約定每月租金為8萬元、保證金為16萬
    元；系爭②租約約定每月租金為1萬元、保證金為2萬元等情
    ，此有鍾振光事務所公證書及系爭①、②租約等件在卷可稽（
    見本院卷第45至59頁），且為兩造所不爭執，均堪信為真實
    。
四、得心證之理由：
（一）有關原告主張系爭1、2樓有分隔牆拆除之違建及被告未提
      供系爭1、2樓前次核准使用執照平面圖部分：
　 1、按因可歸責於債務人之事由，致為不完全給付者，債權人
      得依關於給付遲延或給付不能之規定行使其權利。因可歸
      責於債務人之事由，致給付不能者，債權人得請求賠償損
      害。民法第227條及第226條分別定有明文。又債務人負有
      依債務本旨為給付之義務，違背債務之本旨為給付，即屬
      不完全給付，為瑕疵之給付，債務人如主張其已為給付，
      當由其負證明之責，雖債權人於受領給付後，以債務人給
      付不完全為由，請求債務人損害賠償，關於給付不完全之
      點，應轉由債權人負舉證責任，惟不完全給付，非有可歸
      責於債務人之事由，為債務人免責要件，故債務人以不完
      全給付係因非可歸責於己之事由所致為抗辯，就此仍應由
      債務人證明之。故若債務人所提出債務給付未符合債務本
      旨，自應構成不完全給付，債權人自得依民法第227條規
      定遲延給付行使權利，倘債務人經催告仍未為補正給付，
      應自受催告期限屆滿時起，負遲延責任。
　 2、原告主張其向被告葉陳綉霞、被告金運公司分別承租系爭
      1、2樓作為經營機車配件銷售之用，惟經原告委託沃禾公
      司進行室內設計繪圖完成後，於110年9月8日欲進場進行
      施工時，始發現系爭1、2樓均有未經許可變更室內分間牆
      之情形，此情形因屬違建，導致原告無法合法申請室內修
      許可，且無法補正，進而造成原告無法重新裝潢以達成承
      租系爭1、2樓作為營業使用之目的云云，固據提出系爭①
      、②租約、系爭1、2樓建物登記謄本及照片等件為憑（見
      本院卷第45至59頁、第63頁、第69至85頁）。然查，參諸
      被告辯稱系爭1、2樓前於106年12月6日即經先前之承租人
      即沈家公司委託王復國建築師事務所進行室內裝修，斯時
      除於系爭1、2樓新設室內樓梯1座外，並有將分戶牆拆除
      ，且已取得臺北市都發局核發之合格證明章，此有106年1
      2月6日臺北市政府都市發展局核發之106裝修（使）第365
      1號室內裝修合約證明章在卷可稽（見本院卷第237頁），
      核屬相符，堪認被告所辯為真實。是原告既未提出其他證
      據證明系爭1、2樓分隔牆之拆除有何違建之情事，則原告
      以此主張被告未提出合於系爭①、②租約約定使用之系爭1
      、2樓予原告使用，即難憑採。
　 3、原告又主張系爭①、②租約均有約定系爭1、2樓係作為營業
      使用，且約定110年7月15日至同年8月14日計1個月之免租
      裝潢期，足徵被告有提供相關文件供原告申請室內裝修許
      可之協力義務，惟原告多次催促被告提供系爭1、2樓之前
      次核准使用執照平面圖，然被告拒不提供，致原告無法向
      主管機關申請室內裝修許可，顯係可歸責於被告之事由致
      原告無達成系爭①、②租約之使用目的云云。按依建築物室
      內裝修管理辦法第22條第1項規定：「供公眾使用建築物
      或經內政部認定之非供公眾使用建築物之室內裝修，建築
      物起造人、所有權人或使用人應向直轄市、縣（市）主管
      建築機關或審查機構申請審核圖說，審核合格並領得直轄
      市、縣（市）主管建築機關發給之許可文件後，始得施工
      」、第23條規定：「申請室內裝修審核時，應檢附下列圖
      說文件：一、申請書。二、建築物權利證明文件。三、前
      次核准使用執照平面圖、室內裝修平面圖或申請建築執照
      之平面圖。但經直轄市、縣（市）主管建築機關查明檔案
      資料確無前次核准使用執照平面圖或室內裝修平面圖屬實
      者，得以經開業建築師簽證符合規定之現況圖替代之。四
      、室內裝修圖說。…」。是可知，申請室內裝修，需先申
      請審核圖說，經審核合格並領得許可文件後，始得施工。
      而申請審核需檢附前次核准室內裝修平面圖，如無，得以
      經開業建築師簽證符合規定之現況圖替代之。查稽諸系爭
      ①、②租約第2條「租期」均約定：「…甲方（即被告）同意
      給予乙方（即原告）免租裝潢期，期間為110年7月15日至
      110年8月14日…」（見本院卷第48頁、第56頁）、第7條「
      使用房屋之限制」均約定：「1.、本房屋係供營業之使用
      。…」（見本院卷第49頁、第57頁），可認被告知悉原告
      承租系爭1、2樓之目的係為作為營業使用，且被告亦同意
      給予原告免租裝潢期，是被告既已同意原告於系爭1、2樓
      進行營業目的之室內裝修，則關於原告申請室內裝修所需
      檢附之文件當中，若涉及被告所持有之文件，被告即負有
      協力之義務。然而，原告除未就其確實已向主管機關申請
      室內裝修許可，但因欠缺前次核准使用執照平面圖而遭主
      管機關駁回申請之情形舉證說明外，縱被告確實持有前次
      核准使用執照平面圖，惟因被告提供前次核准使用執照平
      面圖乙節，並非不能補正，且參以被告於110年7月15日即
      將系爭1、2樓交付原告進行裝潢，而原告自承其迄至110
      年9月8日進入系爭1、2樓施工時始發現有分隔牆拆除而需
      前次核准使用執照平面圖之情形（見本院卷第17頁），併
      參以兩造間之通訊軟體內容：「9/9（原告訴訟理人）：
      等等方便跟您通個電話嗎？（被告訴訟代理人）：好的。
      盧先生您好，您剛剛提到的文件已轉告老闆，正在調閱資
      料中，找到立即提供跟您。」、「9/10（原告訴訟代理人
      ）：您好，我們有去向我們的律師請教意見，他認為我們
      提早結束合約比較好，第一是樓梯加蓋，廁所改建，AB棟
      打通目前看來當初都沒有取得合法文件，所以連累到我們
      現在也無法順利取得室內裝修許可，要裝潢基本上是不可
      能的事了。…。整體來說這個店面一開始就不是一個可以
      讓人承租的狀態，房東應該先修繕好水管，和取得合法的
      裝修文件，才來公開招租。我們這邊希望你們可以退還我
      們一個月租金，兩個月押金和管理費，我們額外付出的仲
      介費，幾十萬的設計費我認賠，您再看如何跟我們說。」
      、「9/13（原告訴訟代理人）：早，可以今天麻煩幫我確
      定要約何時處理解約事宜嗎？」（見本院卷第123至125頁
      、第129頁），可知原告遲至110年9月9日始向被告索取室
      內裝修所需之文件，並於隔日隨即向被告表示要終止系爭
      ①、②租約。基上，原告既未就被告可補正之事項定相當之
      期限催告被告補正，則縱被告未提供前次核准使用執照平
      面圖，亦難認有可歸責於被告之事由致給付不能之情事。
      從而，原告依據民法第227條第1項、第226條第1項及第17
      9條規定請求被告金運公司返還押租金24萬元、設計費13
      萬8,000元及管理費2萬2,711元；被告葉陳繡霞返還押租
      金3萬元及管理費8,496元，均難認有據。
（二）有關原告主張系爭1、2樓陽臺糞水溢出之部分：
　 1、按出租人應以合於所約定使用、收益之租賃物交付承租人
      ，並應於租賃關係存續中保持其合於約定使用、收益之狀
      態。租賃關係存續中，租賃物如有修繕之必要，應由出租
      人負擔者，承租人得定相當期限，催告出租人修繕，如出
      租人於其期限內不為修繕者，承租人得終止契約或自行修
      繕而請求出租人償還其費用或於租金中扣除之。民法第42
      3條及第430條分別定有明文。準此，租賃物須修繕時，依
      民法第430條之規定，租賃關係並不當然消滅，必承租人
      定相當期限催告負擔修繕義務之出租人修繕，而出租人於
      其期限內不為修繕者，承租人始得終止契約，更須承租人
      為終止契約之意思表示，其租賃關係始歸消滅。
   2、原告主張其於110年9月8日進入系爭1、2樓時發現陽臺冒
      出大量糞水，嚴重危急原告之健康安全，經原告於110年9
      月8日催告被告修繕後，迄未修繕，且糞水溢出乃系爭1、
      2樓管線設計不良，自屬無法補正，故原告依系爭①、②租
      約第16條第1、3款及民法第424條、第430條規定，以起訴
      狀繕本之送達向被告為終止系爭①、②租約之意思表示云云
      ，固據提出系爭1、2樓照片為憑(見本院卷第87至117頁)
      。惟查，參諸兩造間通訊軟體內容：「9/8(原告訴訟代理
      人)：傳送照片…你們這個水管都堵住不通，而且排出來很
      臭，你們可以請人來通一下嗎我們這邊無法作業，儘快回
      覆怎麼處理，謝謝，你們可以派個人來看一下嗎…」、「9
      /9（原告訴訟代理人）：…。就算有這些合法文件，二樓
      水管堵塞的問題也很難解決，這是以前就有的問題，而且
      只會越來越嚴重，如果要檢修水管勢必要牽連到管委會和
      要求大樓住戶配合，這個困難重重。整體來說這個店面一
      開始就不是一個可以讓人承租的狀態，房東應該先修繕好
      水管，和取得合法的裝修文件，才來公開招租。我們這邊
      希望你們可以退還我們一個月租金，兩個月押金和管理費
      ，我們額外付出的仲介費，幾十萬的設計費我認賠，您再
      看如何跟我們說。…」、「9/10(原告訴訟代理人)：傳送『
      0000000終止房屋租賃契約書（v金運國際股…限公司）.do
      cx』、傳送『0000000終止房屋租賃契約書（v葉陳綉霞受…
      產專戶）.docx』」（見本院卷第121頁、第125至127頁、
      第131頁），可知原告於110年7月15日被告交付系爭1、2
      樓後，遲至110年9月8日進入系爭1、2樓始發現陽臺有糞
      水溢出之情形，且原告雖於110年9月8日通知被告進行修
      繕，然原告隨即於110年9月10日即向被告為終止系爭①、②
      租約之意思表示，並於110年9月13日傳送終止系爭①、②租
      約之文件予被告，故難認原告已定相當期限催告被告修繕
      系爭1、2樓。況參諸兩造間通訊軟體內容：「9/24(被告
      訴訟代理人)：盧先生您好：…1.水管堵塞問題我們會儘快
      請水電處理，並延長施工1個月的時間免收租金。…」（見
      本院卷第247頁），可知被告110年9月24日曾向原告表示
      欲找水電儘快處理，再參以系爭1、2樓所屬上景大廈管理
      委員會於111年1月19日函覆被告訴訟代理人之存證信函內
      容表示：「…二、茲據前開當事人委稱：『（一）門牌號碼
      臺北市○○區○○路0段000號1樓及282號2樓、2樓之1房屋…漏
      水一事，經社區住戶於社區群組反應後，本管委會先於11
      0年10月4日告知本件房屋所有權人應儘速處理漏水，因本
      件房屋所有權人置之不理，本管委會遂再於同年月9日發
      函通知已通報主管機關處置。嗣後經鍾佩玲議員邀集臺北
      市政府相關單位於110年10月15日現場會勘後，本管委會
      依據該日會勘結論。已委請廠商於110年10月18日至2樓房
      屋陽臺疏通公共污水管線，並已完成疏通。…」等語（見
      本院卷第243至245頁），堪認被告辯稱系爭1、2樓陽臺所
      生糞水溢出問題，乃系爭1、2樓所屬上景大廈住戶共用之
      主力污水幹管發生嚴重阻塞所導致，且被告前已透過上景
      大廈管理委員會進行處理，並經上景大廈管理委員會於11
      0年10月18日修復完畢等情，並非無據。從而，原告既未
      舉證說明前已定相當期限催告被告進行糞水修繕，且亦未
      舉證系爭1、2樓陽臺迄今仍有糞水溢出之情形，則原告依
      據民法第430條之規定主張終止系爭①、②租約，進而依據
      民法第227條第1項、第226條第1項及第179條規定請求被
      告金運公司返還押租金24萬元、設計費13萬8,000元及管
      理費2萬2,711元；被告葉陳繡霞返還押租金3萬元及管理
      費8,496元，均難認有據。
　 3、原告另辯稱依據兩造110年9月10日通訊軟體內容：「（原
      告訴訟代理人）：您好，我們有去向我們的律師請教意見
      ，他認為我們提早結束合約比較好，…。我們這邊希望你
      們可以退還我們一個月租金，兩個月押金和管理費，我們
      額外付出的仲介費，幾十萬的設計費我認賠，您再看如何
      跟我們說。  …（被告訴訟代理人）：盧先生，以上您要
      求的1個月租金＋兩個月押金＋管理費，老闆確定全額退還
      ，我已轉告仲介張先生，他會再跟您約時間處理解約事宜
      ，真的很不好意思。」，亦可認兩造已合意終止系爭①、②
      租約云云，固據提出兩造間通訊軟體紀錄為憑（見本院卷
      第127至129頁）。惟為被告所否認。查參諸被告於上開11
      0年9月10日通訊軟體內表示嗣後再跟原告相約處理系爭①
      、②租約終止事宜，且參以兩造於110年9月13日通訊軟體
      內容：「（原告訴訟代理人）：早，可以今天麻煩幫我確
      定要約何時處理解約事宜嗎。…（被告訴訟代理人）：盧
      先生您好：能不能麻煩您幫我們書面寫一下（為什麼要解
      約、誰跟您說了什麼事情）請幫我詳述，謝謝！（原告訴
      訟代理人）：傳送『0000000終止房屋租賃契約書（v金運
      國際股…限公司）.docx』、傳送『0000000終止房屋租賃契
      約書（v葉陳綉霞受…產專戶）.docx』，我用我的解約書OK
      嗎，這是請律師提供的。（被告訴訟代理人）：盧先生，
      因為管理費的部分並不是交給我們，我們沒辦法退還所以
      契約書的部分還請您做修改，謝謝！…」（見本院卷第129
      至131頁）。基上，可認被告上開所為老闆同意退還1個月
      租金、兩個月押金及管理費等情，僅係兩造就擬終止系爭
      ①、②租約之條件所為之磋商，尚難逕認兩造已就終止系爭
      ①、②租約達成合意。是原告主張兩造已合意終止系爭①、②
      租約，並合意返還原告兩個月押金及管理費等，亦難認有
      據。
五、綜上所述，原告請求（一）被告金運公司應給付原告40萬0,
    711元，及自起訴狀繕本送達翌日起至清償日止，按週年利
    率5％計算之利息。（二）被告葉陳綉霞應給付原告3萬8,496
    元，及自起訴狀繕本送達翌日起至清償日止，按週年利率5％
    計算之利息，均無理由，應予駁回。
六、本件事證已臻明確，兩造其餘攻擊防禦方法及舉證，核與本
    件判決結果無影響，爰不另予一一論述，併此敘明。
七、訴訟費用負擔之依據：民事訴訟法第78條。
中　　華　　民　　國　　111 　年　　10　　月　　26　　日
                  臺北簡易庭  法  官  陳家淳
以上正本證明與原本無異。
如不服本判決，應於判決送達後20日內向本庭（臺北市○○○路
0段000巷0號）提出上訴狀。（須按他造當事人之人數附繕本）
如委任律師提起上訴者，應一併繳納上訴審裁判費。
中　　華　　民　　國　　111 　年　　11　　月　　3 　　日
                              書記官  蘇炫綺